臺灣高等法院刑事判決　　　　　　　　93年度上重訴字第80號
　　上　訴　人
　　即　被　告　甲○○○○ A.
　　　　　　　　　押）
　　選任辯護人　文聞　律師
　　　　　　　　鄭懷君律師
　　　　　　　　周奇杉律師
上列上訴人因毒品危害防制條例案件，不服臺灣桃園地方法院93
年度重訴字第45號，中華民國93年9 月12日第一審判決（起訴案
號：臺灣桃園地方法院檢察署93年度偵字第7311號），提起上訴
，本院判決如下：
    主  文
原判決撤銷。
甲○○○○ ANDREAS共同運輸第1級毒品，處無期徒刑，褫奪公權終身
，並於刑之執行完畢或赦免後，驅逐出境。扣案之第1 級毒品海
洛因貳包（驗餘淨重共貳仟佰玖拾壹點捌公克，純度百分之72
點62）沒收銷燬之。扣案之第1 級毒品海洛因外包裝袋貳只（外
包裝淨重共柒佰壹拾點柒玖公克）、行李箱壹只、行李箱內之
綠色隔板貳片均沒收。扣案之新臺幣壹萬柒千捌百貳拾玖元及美
金壹元沒收。
    事  實
一、甲○○○○ ANDREAS係德國籍人，明知海洛因（下稱「海洛因」
    ），係屬毒品危害防制條例第二條第二項第一款所列之第一
    級毒品，非經許可不得運輸入境，仍竟與TERRY SALLIVAN之
    英國籍成年男子與DEZZY 之中國籍成年男子，共同基於意圖
    運輸屬管制進出口物品海洛因入境之犯意，由TERRY SALLIV
    -AN與DEZZY二人提供美金7千元予甲○○○○ ANDREAS，作為運輸
    毒品之報酬，TERRY SALLIVAN與DEZZY二人先以多層保鮮膜
    及綠色膠帶纏繞固定硬紙板、外覆複寫紙、鋪灑咖啡粉後，
    以強力膠黏著在彼等所有事先準備之行李箱上下兩側，而將
    海洛因2包（驗餘淨重共計2千3百91點8公克，純度72 .62%
    ，空包裝2只共重7百13點79公克），藏放在前揭行李箱夾層
    內，於民國93年5月6日某時，在泰國曼谷MALAYSIA飯店內，
    將前揭以行李箱藏放完妥之毒品海洛因、連同美金1千元酬
    金及中華航空公司（下稱「中華航空」）編號CI六九四號班
    機由泰國曼谷往返臺灣之來回機票各一張，交予甲○○○○ ANDRE
    -AS，並約定另外美金6千元酬金由臺灣方面向甲○○○○ ANDREAS
     收受前揭海洛因之人交付。甲○○○○ ANDREAS遂於同年月9日
    下午1時30分許，在泰國曼谷機場持前揭機票搭機，於同日
    下午6時30分許飛抵桃園縣大園鄉中正國際機場，而將前開
    以藏放在行李箱內之毒品海洛因由泰國運輸至我國境內。嗣
    於同日下午7時30分許，為內政部警政署航空警察局安檢人
    員會同財政部台北關稅局人員，在中正國際機場一期航廈入
    境海關室內查獲，並扣得前揭海洛因2包（驗餘淨重共計2千
    3百91點8公克，純度72.62%，TERRY SALLIVAN與DEZZY所有
    之空包裝2只共重7百13點79公克、行李箱壹只及行李箱內之
    綠色隔板貳片。前開美金1千元酬金，甲○○○○ ANDREAS花用剩
    餘8百01元美金，嗣於羈押臺灣臺北看守所期間，將其中美
    金8百元換成新臺幣繼續花用，嗣經本院向臺灣臺北看守所
    扣得剩餘之新臺幣1萬7千8百29元及美金1元。
二、案經內政部警政署航空警察局、財政部臺北關稅局移送臺灣
    桃園地方法院檢察署檢察官偵查起訴。
    理  由
一、上揭犯罪事實，業據被告甲○○○○ ANDREAS於警詢、偵查中、
    原審及本院審理時坦承不諱，並經證人即查獲警員陳清雨、
    劉澄霖於偵查中及原審審理中證述明確，復有財政部臺北關
    稅局93年5月9日北稽檢移字第0930100057號函暨臺北關稅局
    扣押貨物、運輸工具收據及搜索筆錄及臺北關稅局稽查組Ｘ
    光檢查儀注檢行李報告表、航空警察局安檢隊查獲涉嫌毒品
    危害防制條例毒品初步鑑驗報告單、被告之
    入出境紀錄查詢表、班機訂位紀錄及飯店訂房紀錄各乙份附
    卷可稽。扣案白色粉末2 包經送請法務部調查局鑑定結果，
    均含有第1 級毒品海洛因成分（驗餘淨重共計2 千3 百91點
    8 公克，純度72.62%，空包裝重7 百13點79公克），有法務
    部調查局鑑定通知書乙紙（見93年度偵字第7311號卷宗第20
    5 頁）在卷可按。此外，復有扣案之海洛因2 包、空包裝2
    只共重7 百13點79公克、行李箱壹只及行李箱內之綠色隔板
    貳片為憑。另被告前開美金1 千元酬金，原已花用剩餘8 百
    01元美金，嗣於羈押臺灣臺北看守所期間，復將其中美金8
    百元換成新臺幣繼續花用，嗣經本院向臺灣臺北看守所扣得
    剩餘之新臺幣1 萬7 千8 百29元及美金1 元，有臺灣臺北看
    守所94年1 月14日、1 月27日北所總字第0940000216號函在
    卷及新臺幣1 萬7 千8 百29元、美金1 元扣案為憑。被告前
    揭任意性之自白，與事實相符，洵堪採信。本案事證明確，
    被告犯行堪以認定。
二、按海洛因係毒品危害防制條例第2 條第2 項第1 款規定之第
    1 級毒品，且係行政院依懲治走私條例公告之「管制物品項
    目及其數額」甲項第4 款所列之管制進出口物品。被告自泰
    國私運管制進口之第1 級毒品海洛因入台，係違反毒品危害
    防制條例第4 條第1 項之運輸第1 級毒品罪及懲治走私條例
    第2 條第1 項之私運管制物品進口罪，其一行為同時觸犯上
    述二罪名，為想像競合犯，應從一重之運輸第1 級毒品罪處
    斷。其持有第一級毒品海洛因之低度行為，為運輸之高度行
    為所吸收，不另論罪。被告與「TERRY SALLIVAN」、「DEZZ
    -Y」之不詳姓名年籍成年男子間，互有犯意之聯絡及行為之
    分擔，為共同正犯。
三、原審因予論罪科刑，固非無見。惟查：被告收取之前開美金
    1 千元酬金，原已花用剩餘8 百01元美金，嗣於羈押臺灣臺
    北看守所期間，復將其中美金8 百元換成新臺幣繼續花用，
    嗣經本院向臺灣臺北看守所扣得剩餘之新臺幣1 萬7 千8 百
    29 元 及美金1 元，有如前述，乃原判決諭知未扣案之美金
    壹仟元沒收，如全部或一部不能沒收時，以其財產抵償之，
    尚有違誤。再被告所有之「中華航空公司編號CI694 號班機
    泰國飛臺灣」之機票1 張，已經使用而失其價值，且機票本
    身非屬運輸毒品犯罪所用之物，自毋庸依毒品危害防制條例
    第19條第1項規定，宣告沒收或如全部或一部不能沒收時，
    追徵其價額，原判決逕為上開諭知，亦有不當。被告上訴意
    旨，主張其已供出來源，並因而破獲，應有毒品危害防制條
    例第17條規定減輕其刑之適用，雖無足取（其理由詳如後述
    ），但查原判決既有上開可議，要屬無可維持，應予撤銷改
    判。爰審酌被告犯罪之動機、目的、手段、被告之品行、智
    識程度及其為德國籍人，干犯法紀，運輸量龐大之毒品入境
    我國，情節非輕；惟念其犯罪後坦承犯行，並配合警方追查
    在我國境內向其收受海洛因之人，犯後態度尚佳等一切情狀
    ，量處處無期徒刑，併依法宣告褫奪公權終身，以昭炯戒。
    被告為德國籍人民，於入境本國時犯運輸毒品重罪，併依刑
    法第95條之規定，諭知於刑之執行完畢或赦免後，驅逐出境
    。
四、扣案第一級毒品海洛因2 包（驗餘淨重共計2 千3 百91點8
    公克，純度72.62%），係查獲之毒品，應依毒品危害防制條
    例第18條第1 項前段之規定，宣告沒收銷燬。另本案用以包
    裹海洛因之外包裝袋2 只（外包裝淨重7 百13點79公克），
    係用於包裹毒品，防止毒品漏逸、潮濕，以便於攜帶運輸，
    為供運輸毒品所用之物，雖均因包裝上開第一級毒品而與之
    密切接觸，然既經鑑定機關就之與毒品分別鑑定析其重量，
    有前開法務部調查局鑑定通知書可憑，足證與毒品並無不可
    析離之關係，應依同條例第19條第1 項之規定宣告沒收。扣
    案之行李箱1 只、行李箱內之綠色隔板2 片，均為被告用以
    私藏夾帶海洛因運輸入境之物品，均為共犯TERRY SALLIVAN
    、DEZZY 交予被告供運輸毒品使用之物，業據被告供明在卷
    ，可認係共犯TERRY SALLIVAN、DEZZY 所有之物，應依同條
    例第19條第1 項規定宣告沒收。被告前開美金1 千元酬金，
    原已花用剩餘8 百01元美金，嗣於羈押臺灣臺北看守所期間
    ，復將其中美金8 百元換成新臺幣繼續花用，嗣經本院向臺
    灣臺北看守所扣得剩餘之新臺幣1 萬7 千8 百29元及美金1
    元，有如前述，該新臺幣1 萬7 千8 百29元及美金1 元係被
    告因犯罪所得之物，應依同條例第19條第1 項規定，諭知沒
    收，如全部或一部不能沒收時，以其財產抵償之。至被告所
    有之「中華航空公司編號CI694 號班機泰國飛臺灣」之機票
    1 張，已經使用而失其價值，且機票本身非屬運輸毒品犯罪
    所用之物，自毋庸依毒品危害防制條例第19條第1項規定，
    宣告沒收或如全部或一部不能沒收時，追徵其價額。再被告
    因本件犯罪所得收取之酬勞美金7千元，因尚未經被告實際
    取得，自毋庸宣告沒收，併予敘明。
五、按毒品危害防制條例第17條規定：「犯第4 條第1 項至第3
    項、第5 條第1 項至第3 項、第6 條第1 項至第3 項、第7
    條第1 項至第3 項、第8 條第1 項至第3 項、第10條或第11
    條第1 項、第2 項之罪，供出毒品來源，因而破獲者，得減
    輕其刑」，亦即除供出來源，尚須因而破獲者，始有依該條
    裁量減輕之餘地。經查被告為警查獲後，雖配合警方前往台
    北市凱撒飯店登記住宿，並由被告打電話回泰國向TERRY SA
    -LLIVAN報告，由TERRY SALLIVAN通知在臺灣負責收取海洛
    因之人至前揭飯店取貨，警方嗣後循線查獲于惠平、李俊廷
    （冒名「戴聰龍」）；惟被告輸入之海洛因來源非從于惠平
    、李俊廷處取得，尚難認定于惠平、李俊廷係被告之上手來
    源，況于惠平、李俊廷經偵查後，亦因缺乏證據足資證明其
    等犯罪，而由檢察官於93年7月6日以93年度偵字第7311號不
    起訴處分確定，有不起訴處分書在卷為憑。且本件移送單位
    嗣亦未因被告之供述而破獲毒品來源等情，亦據證人陳清雨
    、劉澄霖於偵查中及原審審理時證述明確，自不得援引上開
    規定予以減刑，附此敘明。
據上論斷，應依刑事訴訟法第369 條第1 項前段、364 條、第29
9 條第1 項前段，毒品危害防制條例第4 條第1 項、第18條第1
項前段、第19條第1 項，懲治走私條例第2 條第1 項、第11條，
刑法第11條前段、第28條、第55條、第37條第1 項、第95條，判
決如主文。
本案經檢察官賴俊雄到庭執行職務。
中　　華　　民　　國　　94　　年　　2 　　月　　16　　日
　　　　　　　　　刑事第二十庭  審判長法　官陳貽男
　　　　　　　　　　　　　　　　　    法　官李世貴
　　　　　　　 　 　　　　　　　　　　法　官高明哲
以上正本證明與原本無異。
如不服本判決，應於收受送達後十日內向本院提出上訴書狀，其
未敘述上訴之理由者並得於提起上訴後十日內向本院補提理由書
（均須按他造當事人之人數附繕本）。
                                      書記官李垂福
中　　華　　民　　國　　94　　年　　2 　　月　　17　　日
附錄：本案論罪科刑法條全文
毒品危害防制條例第4 條第1 項：
製造、運輸、販賣第1級毒品者，處死刑或無期徒刑；處無期徒
刑者，得併科新台幣1千萬元以下罰金。
懲治走私條例第2 條第1 項：
私運管制物品進口、出口逾公告數額者，處七年以下有期徒刑，
得併科新臺幣三百萬元以下罰金。
以犯前項之罪為常業者，處三年以上十年以下有期徒刑，得併科
新臺幣五百萬元以下罰金。
第 1 項之未遂犯罰之。
第 1 項所稱管制物品及其數額，由行政院公告之。
